臺灣高雄地方法院民事判決　　　　　　　93年度訴字第2636號
原　　　告　丁○○
訴訟代理人　王仁聰律師
被　　　告　丙○○
被　　　告　甲○○
前二人共同
訴訟代理人　孫志鴻律師
複　代理人　蔡鴻杰律師
　　　　　　邱麗妃律師
當事人間請求清償借款事件，本院於民國94年4月1日言詞辯論終
結，判決如下：
    主      文
被告應連帶給付原告新臺幣玖拾萬元，及自民國93年12月7 日起
至清償日止，按週年利率5%計算之利息。
被告丙○○應另給付原告新臺幣壹佰肆拾萬元，及自民國93年12
月7 日起至清償日止，按週年利率5%計算之利息。
訴訟費用由被告連帶負擔5分之2，餘由被告丙○○單獨負擔。
本判決第1 項於原告以新臺幣參拾萬元供擔保後得假執行，但被
告如以新臺幣玖拾萬元為原告供擔保後，得免為假執行。
本判決第2 項於原告以新臺幣肆拾陸萬柒元供擔保後得假執行，
但被告丙○○如以新臺幣壹佰肆拾萬元為原告供擔保後，得免為
假執行。
    事實及理由
一、原告主張：被告丙○○曾於民國88年9月6日、91年9月3日、
    91年9 月23日間，陸續向原告借款新臺幣（下同）35萬元、
    75萬元、30萬元，繼又於92年2 月12日為被告甲○○擔任連
    帶保證人，而另向原告借款90萬元，惟迄未返還分文。嗣原
    告於93年11月間限期催請被告返還，詎被告不僅未依限清償
    ，反另執與原告無涉之高雄市○○區○○路166之1號2 層樓
    房屋出租事由，欲為抵銷之抗辯以推卸應負之清償責任等語
    ，為此爰依借貸法律關係，求為判決：如主文第1、2項所示
    ；並陳明願供擔保，請准為假執行之宣告。
二、被告則以：被告丙○○確曾於88至91年間，陸續向原告借款
    達140 萬元，嗣於92年間，又為被告甲○○任連帶保證人而
    另向原告借款90萬元。惟因被告丙○○所有、門牌號碼為高
    雄市○○區○○路166之1號2 層樓之房屋，約自84年3 月間
    起至93年3 月間止之出租收益（租金），累積計達594 萬元
    ，均由原告代行收取且未曾轉交予被告丙○○，是以被告丙
    ○○對原告本亦享有500 餘萬元之債權，而被告於93年11月
    間收受原告之返還借款催告後，也即執其中之230 萬元向原
    告為抵銷抗辯，則原告對被告之借款返還請求權（債權），
    自已全數歸於消滅，原告復行提起本件請求，乃屬無理由等
    語置辯，求為判決：駁回原告之訴；並陳明如受不利益之判
    決，願供擔保，請准為免於假執行之宣告。
三、查被告丙○○曾於88年9月6日、91年9月3日、91年9 月23日
    間，陸續向原告借款35萬元、75萬元、30萬元，合計為140
    萬元，繼又於92年2 月12日為被告甲○○擔任連帶保證人，
    而另向原告借款90萬元，惟迄未返還分文；及高雄市○○區
    ○○路166之1號2 層樓之房屋（下稱系爭房屋），乃登記為
    被告丙○○所有，並由被告丙○○出租予第三人，是以系爭
    房屋之租金，依法本應由被告丙○○加以收取；又原告已於
    93年11月間向被告為返還前揭借款之催告，被告也即以系爭
    房屋之租金，迄來均由原告代收而未曾轉交予被告丙○○為
    由，對原告為抵銷之抗辯各等節，有借據（第5至9頁）、建
    物所有權狀（第36頁）、房屋租賃契約暨公證書（第37至39
    頁）、93年11月之返還借款催告函暨回執（第10至11、14頁
    ）、93年11月之抵銷通知（第12至13頁）等件附卷足稽，並
    為兩造所不爭執，自均堪信為真實。至本件之爭點，則僅另
    在於：本應由被告丙○○收取系爭房屋之租金，是否迄來均
    由原告代收且未曾轉交予被告丙○○？進言之，被告丙○○
    於93年11月間所為之抵銷抗辯，於法是否有據？
四、經查，證人即系爭房屋之承租人乙○○到庭證稱：我因為承
    租系爭房屋，才認識兩造及兩造之祖父、母等人。我大約從
    86年底開始承租系爭房屋的，租約是每半年或1 年就重新簽
    立1 次，一直持續到93年3 月底為止，租金約為每月5萬5千
    元左右。每次簽約時，都是原告先把契約書面填寫完成，再
    由我、被告丙○○各在承、出租人欄簽名後一起到法院辦理
    公證。由於第一次簽約時，包含兩造及兩造之祖父、母在內
    的諸多許家人都在場，曾提及系爭房屋及所坐落土地，都是
    祖父、母共同辛苦賺來的，並由兩造之祖母當場收取租金及
    押金，所以此後我一直都是把租金交給兩造之祖母，原告則
    只是從旁幫忙祖母清點錢數是否正確，而名義上之出租人即
    被告丙○○，也清楚知道租金始終都是由祖母所收取的等語
    ，為兩造所不爭執，則系爭房屋之租金均係由兩造之祖母加
    以收取，原告未曾代被告丙○○收取租金等節，均已足堪認
    定，原告既不曾有代收系爭房屋租金之事實，則被告空言泛
    稱原告未轉交代收租金而仍積欠被告丙○○款項，並進執為
    抵銷之抗辯，自俱屬無理由，乃至為顯明。
五、按借用人應於約定期限內，返還與借用物種類、品質、數量
    相同之物；遲延之債務，以支付金錢為標的者，債權人得請
    求依法定利率計算之遲延利息；應付利息之債務，其利率未
    經約定，亦無法律可據者，週年利率為5%；數人負同一債務
    ，明示對於債權人各負全部給付之責任者，為連帶債務；連
    帶債務之債權人，得對於債務人中之全體，同時請求全部之
    給付；而連帶債務未全部履行前，全體債務人仍負連帶責任
    ；民法第478 條前段、第233條第1項、第203 條、第272 條
    第1 項、第273 條分別定有明文。
六、查，被告丙○○向原告借款140 萬元，繼又為被告甲○○擔
    任連帶保證人，而另向原告借款90萬元，且嗣經催告，迄仍
    未返還分文，均業如前述，是以原告依消費借貸及連帶保證
    之法律關係，請求被告應連帶給付90萬元，且被告丙○○另
    應再單獨給付140 萬元，及均自起訴狀繕本送達翌日即93年
    12月7 日起至清償日止，按週年利率5%計算之利息，俱屬正
    當，應予准許。
七、本件為原告勝訴之判決，兩造分別陳明願供擔保請准為假執
    行或免於假執行之宣告，核均無不合，爰分別酌定相當之擔
    保金額，予以准許。
八、據上結論，本件原告之訴為有理由，依民事訴訟法第85條第
    1、2項、第390條第2項、第392條第2項，判決如主文。
中　　華　　民　　國　  94　　年　　4 　　月　　15　　日
                          民事鳳山庭
                              審判長法  官  王伯文
                                    法  官  郭文通
                                    法  官  莊珮吟
正本證明與原本無異。
如不服本判決，應於送達後20日內，向本院提出上訴狀並表明上
訴理由，如於本判決宣示後送達前提起上訴者，應於判決送達後
10日內補提上訴理由書（須附繕本）。
中　　華　　民　　國　  94　　年　　4 　　月　　15　　日
                                    書記官  吳建德
